【裁判字號】    94,選訴,13
【裁判日期】    950407
【裁判案由】    公職人員選舉罷免法等
【裁判全文】
臺灣嘉義地方法院刑事判決              94年度選訴字第13號
公  訴  人  臺灣嘉義地方法院檢察署檢察官
被      告  乙○
選任辯護人  湯光民律師
上列被告因妨害投票案件，經檢察官提起公訴（九十四年度選偵
字第三六、四二、四三、四四、四五、五三、五四、五五、五六
、六七號），本院判決如下：
    主  文
乙○犯有投票權人期約賄賂罪，處有期徒刑肆月，如易科罰金，
以佰元折算壹日，褫奪公權貳年，緩刑年。
    事  實
一、緣甲○○（另為認罪協商判決）係嘉義縣第十五屆大林鎮鎮
    長選舉候選人李秀美之樁腳，為使李秀美能順利當選，竟基
    於對具有投票權人為期約或交付賄賂。乙○係嘉義縣警察局
    竹崎分局新美派出所警員，籍設嘉義縣大林鎮，本身對於嘉
    義縣第十五屆大林鎮鎮長之選舉具有投票權，乙○於民國九
    十四年十一月十六日前後，在嘉義縣大林鎮潭底零售市場遇
    見在該市場擔任管理員之甲○○，甲○○即請求乙○於嘉義
    縣第十五屆大林鎮鎮長選舉時，能投票支持李秀美，並暗示
    會有好康的，乙○聽聞後，即答應甲○○之要求，並書寫其
    本人與妻林亞旋之姓名及住址之字條交予甲○○。嗣經嘉義
    縣調查站調查員會同嘉義縣警察局員警，於九十四年十一月
    二十六日上午十一時十五分許，在大林鎮平林里潭底零售市
    場管理室中查獲甲○○，並當場扣得預備交付之賄款新台幣
    （下同）三萬三千四百元及賄選名冊二十四張等物。
二、案經嘉義縣調查站會同嘉義縣警察局民雄分局報請臺灣嘉義
    地方法院檢察署檢察官偵查及檢察官自動檢舉起訴。
    理  由
一、被告乙○及辯護人對於被告以外之人在警詢及檢察官偵查時
    之陳述，表示對於其證據能力不爭執，且本院認為前開筆錄
    作成時之情況，合法且無不當，故被告以外之人在警詢及偵
    查時之陳述，自得為證據，先予敘明。
二、訊據被告乙○對於上揭時地書寫其本身與妻林亞旋之姓名、
    地址之字條交予甲○○一事固不否認，惟辯稱：投票當天伊
    要執勤，根本沒有辦法去投票，也不可能答應甲○○，而且
    伊太太林亞旋是原住民，對於平地選舉沒有投票權云云。然
    查：
  (一)被告於九十四年十一月二十八日警詢時供稱：賄選名冊編號
    十八（即扣案之字條），是我寫的沒錯，該名單是寫給甲○
    ○的，因約十天前我在大林潭底市場遇見甲○○，他問我有
    沒有投票權，並要我將戶內有投票權的名字抄給他，而且叫
    我支持二號候選人李秀美，我因與他是朋友所以就把我跟我
    太太林亞旋的名字寫給甲○○等語（見第00000000
    00號警卷第四三頁），另被告於偵查中，對於是否有答應
    甲○○要投票給李秀美一事，初雖矢口否認，惟經檢察官再
    次訊問，被告即承認，其有答應甲○○，說：「好啦，好啦
    ，大家都是好朋友。」等語（見九十四年選偵字第四四號卷
    第十四頁），可見被告經甲○○要求其投票予特定之候選人
    時，確有同意甲○○之要求，否則其何必書寫家中有投票權
    人之姓名及住址之字條予甲○○。
  (二)又查期約賄選，只需買票之人與具有投票權之人雙方約定其
    賄賂或不正利益，而為一定投票權之行使或不行使，即可成
    立，至於屆時是否前往行使投票權或有無取得賄款或不正利
    益均所不問，亦即雙方口頭約定，即應成罪，故本次嘉義縣
    大林鎮鎮長選舉當日被告縱須值勤而無法前往投票，亦與本
    罪不生影響，況本次鎮長選舉，被告與其妻林亞旋均有投票
    權，且其妻於九十四年十二月三日投票當日確有前往投票，
    此有選舉人名冊附卷可按，故被告所辯當日無法前往投票及
    其妻並無選舉權等語，顯不足採信。
  (三)證人甲○○於本院審理時雖否認有明確告知被告每票一千元
    或有好康的，並稱是要去拜訪被告之妻等語，然查：證人於
    向丙○○等人告知每票一千元或有好康的之際，被告當時亦
    在場，而且若無相當之對價，被告何必甘冒被查獲之風險書
    寫字條予證人，況證人於本院審理時證述其於被告填寫名單
    之前僅與被告在市場中碰面二、三次，並無其他交情等語（
    見本院卷第一七九頁），依常情言，被告本身係在山上從事
    警察工作，常不在家，與家人安危有關之隱私資料，應不會
    任意讓僅見面二、三次之人知悉，何況目前行動通訊方便，
    若證人要與被告聯絡，撥打電話即可，實無需連姓名、住址
    均書寫予不甚認識之人，故被告書寫字條與證人，應非單純
    之拜訪，實含方便證人贈送金錢或好康的予被告之情形。
  (四)此外，復有扣案之選舉名冊二十四張、三萬四千四百元、現
    場照片九幀、林亞旋戶籍謄本一份、嘉義縣警察局竹崎分局
    新美派出所勤務分配表一份在卷可憑，其事證明確，被告所
    辯顯係事後卸責之詞，應不足採信，被告犯行應堪認定。
三、核被告乙○所為，係犯刑法第一百四十三條第一項期約賄賂
    罪嫌。爰審酌被告身為警察人員，本身即負有偵查不法情事
    之權責，且賄選對於國家政治之清明，選舉之公平等影響甚
    大，惟其參與之情節及危害程度尚屬輕微等一切情狀，爰量
    處如主文所示之刑，並諭知易科罰金之折算標準，又被告所
    犯為刑法第六章之妨害投票罪，並經本院宣告如主文所示之
    有期徒刑，應併依公職人員選舉罷免法第九十八條第三項規
    定，宣告褫奪公權二年。另查被告未曾受有期徒刑以上之刑
    之宣告，有臺灣高等法院被告前案紀錄表、臺灣嘉義地方法
    院檢察署刑案資料查註紀錄表可參，其因一時失慮，致罹刑
    典，經此教訓，應知惕勵，當無再犯之虞，本院認其所受宣
    告之刑，以暫不執行為適當，併予宣告緩刑三年，用啟自新
    。
四、至扣案被告所書寫之字條一張，係證人甲○○提供予被告書
    寫，且書寫後復交還予證人，業據被告供承在卷，該字條並
    非被告所有，爰不另為沒收之諭知，併此敘明。
據上論斷，應依刑事訴訟法第二百九十九條第一項前段，公職人
員選舉罷免法第九十八條第三項，刑法第十一條前段、第一百四
十三條第一項、第四十一條第一項前段、第三十七條第三項、第
七十四條第一款，罰金罰鍰提高標準條例第一條前段、第二條，
判決如主文。
本案經檢察官李志明到庭執行職務。
中    華    民    國    95    年    4     月    7     日
            刑事第三庭  審判長法  官  沈福財
                              法  官  卓春慧
                              法  官  陳仁智
以上正本證明與原本無異。
如不服本判決，應於判決送達後10日內，向本院提出上訴狀（應
附繕本）。
中    華    民    國    95    年    4     月    7     日
                            書記官  李佳惠
附錄本案所犯法條：
刑法第一百四十三條：
有投票權之人，要求、期約或收受賄賂或其他不正當利益，而許
以不行使其投票權或為一定之行使者，處三年以下有期徒刑，得
併科五千元以下罰金。
犯前項之罪者，所收受之賄賂沒收之。如全部或一部不能沒收時
，追徵其價額。


司法院資訊處製作；財團法人民間司法改革基金會備份。
